【裁判字號】    98,交抗,472
【裁判日期】    980721
【裁判案由】    聲明異議
【裁判全文】
臺灣高等法院高雄分院刑事裁定         98年度交抗字第472號
抗  告  人
即受處分人  甲○○
上列抗告人因違反道路交通管理處罰條例聲明異議案件，不服臺
灣高雄地方法院中華民國98年6 月22日裁定（98年度交聲字第11
79號），提起抗告，本院裁定如下：
    主  文
抗告駁回。
    理  由
一、原處分意旨略以：抗告人即受處分人甲○○於民國98年2 月
    11日上午9 時32分許，駕駛車牌號碼1708-PZ 號自小客車，
    行經高雄市○○路與大榮街口闖越紅燈，爰依道路交通管理
    處罰條例第53條第1 項、第63條之規定，裁處抗告人罰鍰新
    臺幣（下同）2700元，並記違規點數3 點等語。
二、抗告意旨略以：抗告人於前開時間，駕駛前開自小客車，由
    高雄市○○○路左轉翠華路由南往北方向行駛，行經翠華路
    與大榮路口時，號誌原為綠燈，然一機車騎士突由大榮路口
    橫衝而出，致其受到驚嚇，因而無法看見路口號誌已轉變為
    紅燈，嗣其超越停止線發現號誌變換時，隨即煞車，停於原
    地，故其並無闖越紅燈之違規意圖，因認原處分違誤，為此
    提起抗告，請求撤銷原處分云云。
三、按汽車駕駛人，行經有燈光號誌管制之交岔路口闖紅燈者，
    處新臺幣1800元以上5400元以下罰鍰，並記違規點數3 點，
    道路交通管理處罰條例第53條第1 項、第63條第1 項第3 款
    定有明文。又按汽車行駛至交岔路口，其行進應遵守燈光號
    誌，道路交通安全規則第102 條第1 項第1 款定有明文，是
    駕駛人於行經交岔路口時，本負有隨時注意燈光號誌，並依
    號誌之指示為停止、前進之注意義務，以避免造成交通事故
    。再者人民違反法律上之義務而應受行政罰之行為，法律無
    特別規定時，雖不以出於故意為必要，仍須以過失為其責任
    條件，但應受行政罰之行為，僅須違反禁止規定或作為義務
    ，而不以發生損害或危險為其要件者，推定為有過失，於行
    為人不能舉證證明自己無過失時，即應受處罰，司法院大法
    官會議解釋第275 、495 號解釋可資參照；又行政罰法第7
    條第1 項規定違反行政法上義務之行為非出於故意或過失者
    ，不予處罰，是以因故意或過失違反行政法上義務之行為，
    即應處罰。
四、經查：
  (一)抗告人於前揭時、地，行經有燈光號誌管制交岔路口，闖越
    紅燈乙節，為抗告人所不爭執，並有拍攝舉發違規過程之照
    片2 幀附卷可稽，應認屬實。
  (二)抗告人所行駛之翠華路，係一雙向四線道之馬路，抗告人闖
    越紅燈當時係日間，光線良好，無下雨或起霧，而抗告人在
    該交岔路口闖越紅燈時，所駕駛之自小客車係所行駛方向之
    第一部車，當時在該自小客車左右並無大型車輛同行，有上
    開舉發照片在卷可參（見原審卷第4 頁），是依上開舉發照
    片所示，抗告人於闖越該路口紅燈前，該路口號誌之變化客
    觀上並未遭受任何阻礙，而使行經該路口之車輛，無法即時
    就燈號作出正確駕駛行為之情事，此亦可由上開舉發照片中
    ，對向自小客車及自小貨車各一部，均能依照紅燈指示停止
    於停止線前而明。
  (三)另證人即舉發員警乙○○於原審到庭證稱：「（庭呈對照表
    乙紙）依抗告人闖越翠華路口停止線之第一張違規照片顯示
    ，該路口紅燈已啟亮36.17 秒，第二張違規照片顯示，該路
    口紅燈已啟亮37.17 秒。依違規照片顯示之紅燈啟亮秒數及
    該路口其他車子都是靜止狀態，本件並無抗告人所述開到路
    口是綠燈，開到路口馬上變成紅燈之情形」等情明確（見原
    審卷第12頁），且抗告人所稱路口突然衝出機車一情，依上
    開2 張違規照片所示，係對向車道闖紅燈直線前行，並非轉
    彎行經抗告人之車道，客觀上難認抗告人闖紅燈與其有直接
    之關連。是依上開證據綜合觀之，益徵抗告人並非於號誌轉
    換之際闖越停止線，其前開所辯因見機車騎士突由大榮路口
    闖出，致其受到驚嚇，無法看見路口號誌轉變為紅燈等語，
    並無足採。
  (四)綜上所述，抗告人駕駛自小客車行經該交岔路口，且其行車
    方向之號誌正常運作，客觀上亦無任何阻礙抗告人判斷交通
    號誌燈號之客觀情事發生，抗告人未能正確判斷路口之號誌
    ，致出現闖越紅燈情形，即有違反交通注意義務之過失甚明
    ，雖其違規行為並未發生交通事故，然揆諸前開司法院大法
    官會議解釋釋字第275 、495 號解釋及行政罰法第7 條第1
    項之意旨，仍應以抗告人違反闖紅燈規定予以論處。至抗告
    人主張改依「駕車行經有燈光號誌管制之交岔路口紅燈右轉
    」處以較輕之罰鍰，依法不符，自難准許。
五、本件抗告人違規事證明確。原審依道路交通管理處罰條例第
    53條第1 項、第63條第1 項第3 款、道路交通案件處理辦法
    第19條之規定，予以裁定駁回抗告人之異議，核無違誤。抗
    告人仍執陳詞提起抗告，並無理由，應予駁回。
六、據上論結，應依道路交通案件處理辦法第26條，刑事訴訟法
    第412 條，裁定如主文。
中    華    民    國    98    年    7     月    21    日
                  刑事第三庭    審判長法  官 周賢銳
                                      法  官 黃仁松
                                      法  官 施柏宏
以上正本證明與原本無異。
不得再抗告。
中    華    民    國    98    年    7     月    21    日
                                      書記官 魏文常


司法院資訊處製作；財團法人民間司法改革基金會備份。
